臺北高等行政法院判決　　　　　　　　　　　　　　　九十二年度訴字第五七二號
　　　　　　　　　　　　　　　.
　　原　　　告　黃本即圓本商行
　　被　　　告　財政部臺北市國稅局
　　代　表　人　張盛和（局長）
　　訴訟代理人　甲○○
右當事人間因營業稅事件，原告不服財政部中華民國九十一年十二月四日台財訴字第
○九一○○四六一三一號訴願決定，提起行政訴訟。本院判決如左：
　　主  文
原告之訴駁回。
訴訟費用由原告負擔。
　　事  實
一、事實概要：原告係兼營免稅貨物之營業人，民國八十八年三、四月期及十一、十
    二月期進口應稅貨物金額計新台幣（以下同）三、○五二、二五○元，於申報各
    該期銷售額與稅額時，誤申報為免稅貨物，且於申報八十八年度最後一期銷售額
    與稅額時，未依兼營營業人營業稅額計算辦法規定，按當年度不得扣抵比例調整
    進項稅額，致短漏報營業稅額計五二一、八六八元，案經被告機關查獲，審理違
    章成立，初查乃核定補徵營業稅五二一、八六八元，並按所漏稅額處○．五倍之
    罰鍰二六○、九○○元（計至百元止）。原告不服，申經復查結果，未獲變更，
    提起訴願，亦遭駁回；復對於罰鍰部分不服，遂向本院提起行政訴訟。
二、兩造聲明：
  (一)原告聲明：原處分及訴願決定，關於罰鍰部分均撤銷。
  (二)被告聲明：駁回原告之訴。
三、兩造之主張：
甲、原告主張：
  (一)原告所申報之各項進口貨物及各期銷售額，固非屬於營業稅法第二章減免範圍第
    八條第十九項所列飼料及未經加工之生鮮農林漁牧產物、副產物免稅規定之貨物
    。惟查財政部以兼營營業人進口營業用之貨物，除乘人之小汽車外，應依公式計
    算，其應納營業稅額，併同當期營業稅額申報繳納。及於當年度最後一期營業稅
    額時，應按當年度不得扣抵比例調整稅額，併同最後一期營業稅額辦理申報繳納
    。然查，原告已依營業稅法第二章減免範圍申報所有該八十八年度之進口農林漁
    牧產物在案，未有原處分機關所查誤報，實係稅法規定不明所致，即稅法一方面
    規定予以免稅，又有不得扣抵之規定，導致原告依照規定申報各期進口免稅農林
    漁牧產物為違章行為，實有不明。
  (二)原處分機關主張原告誤報農林漁牧產物為免稅，卻又不能予以扣抵補徵之營業稅
    ，屬與營業稅法規定有所牴觸，亦與其主張進口農林漁牧產物應徵營業稅之該法
    相違背。為求勿因稅法規定不明造成稅務機關憑以懲罰，請求予以公正裁判免以
    罰鍰及准予扣抵補徵營業稅，以免造成重複課稅。
乙、被告主張：
  (一)按加值型營業稅法第一條規定：「在中華民國境內銷售貨物或勞務及進口貨物，
    均依本法規定課徵營業稅。」同法第十九條第三項：「營業人因兼營第八條第一
    項免稅貨物或勞務，．．．其進項稅額不得扣抵銷項稅額之比例與計算辦法，由
    財政部定之。」同法第四十一條第二項規定：「依第四章第一節規定，計算稅額
    之營業人，進口供營業用之貨物，除乘人小汽車外，於進口時免徵營業稅。但兼
    營第八條第一項免稅貨物或勞務者，其進口貨物，應徵營業稅之比例及報繳辦法
    ，由財政部定之。」同法第五十一條第五款規定：「納稅義務人，有左列情形之
    一者，除追繳稅款外，按所漏稅額處一倍至十倍罰鍰，並得停止其營業：．．．
    五、虛報進項稅額者。」兼營營業人營業稅額計算辦法第二條規定：「兼營營業
    人應依本法第四章第一節規定計算營業稅額部分，適用本辦法之規定。前項稱兼
    營營業人，指依本法第四章第一節規定計算稅額，兼營應稅及免稅貨物或勞務者
    ，．．．。」同辦法第五條規定：「兼營營業人進口供營業用之貨物，除乘人小
    汽車外，應依下列公式計算其應納營業稅額，併同當期營業稅額申報繳納。應納
    稅額＝（關稅完稅價格＋進口稅捐＋商港建設費＋貨物稅）×徵收率×當期不得
    扣抵比例」同辦法第七條第一項、第二項規定：「兼營營業人於報繳當年度最後
    一期營業稅時，應按當年度不得扣抵比例調整稅額後，併同最後一期營業稅辦理
    申報繳納，其計算公式如下：調整稅額＝當年度已扣抵之進項稅額－（當年度進
    項稅額－當年度依本法第十九條第一項規定不得扣抵之進項稅額）×（１－當年
    度不得扣抵比例）」「兼營營業人如有進口供營業用之貨物或購買本法第三十六
    條第一項之勞務者，並應依下列公式調整：調整稅額＝〈當年度進口貨物（乘人
    小汽車除外）依本法第二十條規定計徵營業稅之金額＋當年度購買勞務給付額〉
    ×徵收率×當年度不得扣抵比例─當年度進口已納營業稅額（乘人小汽車除外）
    ＋當年度購買勞務已納營業稅額」稅務違章案件減免處罰標準第十四條第二項第
    四款規定：「依營業稅法第五十一條規定應處罰鍰案件，有下列情事之一者，情
    節輕微，減輕．．處罰．．四、營業人依兼營營業人營業稅額計算辦法規定，於
    每年度最後一期按當期或當年度不得扣抵比例調整計算稅額時，因計算錯誤，致
    短、漏報稅額者，按所漏稅額處○．五倍之罰鍰。」。
  (二)原告起訴理由主張：「．．．因敝商行所申報之各項進口貨物及各期銷售額全係
    屬於該減免範圍之貨物。．．．二、．．．敝商行已依營業稅法第二章減免範圍
    申報所有該八十八年度之進口農林漁牧產物在案。未有原處分機關所查誤報，實
    係稅法規定不明所致，即稅法一方面規定予以免稅，又有不得扣抵之規定，導致
    敝商行照規定申報各期進口免稅農林漁牧產物為違章行為實有不明．．．」等語
    ，資為爭議。
  (三)查原告上開違章事實，有原告八十八年一月至十二月自動報繳年檔畫面、原告八
    十八年一─二月、三─四月、五─六月及十一─十二月期臺北市營業人銷售額與
    稅額申報書（四○三）四紙、八十八年一月至十二月兼營營業人營業稅額調整計
    算表，更正調整後八十八年十一─十二月期臺北市營業人銷售額與稅額申報書（
    四○三）及八十八年一月至十二月兼營營業人營業稅額調整計算表、市稅處士林
    分處八十九年九月七日北市稽士林甲字第八九九○三八三五○○號調查函、市稅
    處八十八年度營業人申報進口兔稅貨物查核明細表等資料附案可稽，違章事證明
    確，洵堪認定。至原告訴稱因所申報之各項進口貨物及各期銷售額全係屬兔稅範
    圍之貨物。而稅法一方面規定予以免稅，又有不得扣抵之規定，導致該商行照規
    定申報各期進口免稅農林漁牧產物為違章行為乙節，查原告係屬兼營免稅貨物之
    營業人，假前揭營業稅法及兼營營業人營業稅額計算辦法規定，應將當年度各該
    期銷售額於報繳當年度最後一期營業稅時，按當年度不得扣抵比例計算調整應納
    稅額，並同當年度最後一期營業稅辦理申報繳納營業稅。原告於申報各該期銷售
    額與稅額時誤將進口階段應稅貨物申報為免稅貨物且於報繳當年度最後一期營業
    稅時，未按當年度不得扣抵比例計算調整應納稅額，併同當年度最後一期營業稅
    辦理申報繳納，致逃漏營業稅，原告之主張，顯係誤解法令，核無足採。是市稅
    處士林分處原核定補徵稅額及罰鍰處分，揆諸首揭法條及財政部函釋規定，並無
    不合，復查決定，予以駁回，亦無不合：訴願決定，遞予駁回，於法亦無違誤。
  (四)據上論述，本件原處分及訴願決定均無違誤，為此請求判決如被告訴之聲明。
　　理  由
一、查原告係兼營免稅貨物之營業人，八十八年三、四月期及十一、十二月期進口應
    稅貨物金額計，於申報各該期銷售額與稅額時誤申報為免稅貨物，且於申報八十
    八年度最後一期銷售額與稅額時，未依兼營營業人營業稅額計算辦法規定，按當
    年度不得扣抵比例調整進項稅額，致短漏報營業稅額計五二一、八六八元之事實
    ，有原告八十八年一月至十二月自動報繳年檔畫面、原告八十八年一─二月、三
    ─四月、五─六月、及十一─十二月期臺北市營業人銷售額與稅額申報書四紙、
    八十八年一月至十二月兼營營業人營業稅額調整計算表，更正調整後八十八年十
    一｜十二月期臺北市營業人銷售額與稅額申報書及八十八年一月至十二月兼營營
    業人營業稅額調整計算表、士林分處八十九年九月七日北市稽士林甲字第八九九
    ○三八三五○○號調查函、臺北市稅捐稽徵處八十八年度營業人申報進口免稅貨
    物查核明細表等資料在卷足憑，且為原告所不爭執，洵堪認定。
二、按「納稅義務人有左列情形之一者，除追繳稅款外，按所漏額處一倍至十倍罰鍰
    ，並得停止其營業：一、．．．五、虛報進項稅額者。」為營業稅法第五十一條
    第五款所明定。次按「依加值型及非加值型營業稅法第五十一條規定應處罰鍰案
    件，有下列情事之一者，減輕或處罰：四、營業人依兼營營業人營業稅額計算辦
    法規定，於每期或每年度後一期按當期或當年度不得扣抵比例調整計算稅額時，
    因計算錯誤，致短報、漏報稅額者，按所漏稅處○．五倍之罰鍰。」為稅務違章
    案件減免處罰標準第十五條第二項第四款所明定。本件原告於申報各該期銷售額
    與稅額時誤將應稅貨物申報為免稅貨物且於報繳當年度最後一期營業稅時，未按
    當年度不得扣抵比例計算調整應納稅額，併同當年度最後一期營業稅辦理申報繳
    納，致逃漏營業稅，違章事證已如前述；另按司法院釋字第二七五號解釋「人民
    違反法律上之義務而應受行政罰之行為，法律無特別規定時，雖不出於故意為必
    要，仍須以過失為其責任條件。但應受行政罰之行為，僅須違反禁止規定或作為
    義務，而不以發生損害或危險為其要件者，推定為有過失，於行為人不能舉證證
    明自己無過失時，即應受罰。」；原告主張兼營營業人減免營業稅之相關規定，
    並未載明限於「銷售時」始得減免，故原告不知進口時並無減免之適用，原告曾
    查詢被告承辦人員，惟未獲明確答覆，原告遂逕依計算公式辦理乙節；查原告於
    申報各該期銷售額與稅額時，未按當年度不得扣抵比例計算調整應納稅額，併同
    當年度最後一期營業稅辦理申報繳納，雖非故意，然卻未能舉證證明自己無過失
    ，揆諸上開司法院解釋意旨，乃推定原告為有過失，依法仍應受罰。從而原處分
    機關審酌原告違章情節，按其所漏稅額處○．五倍之罰鍰計二六○、九○○元，
    依法並無不合。
三、綜上所述，關於罰鍰部分，原處分依法並無不合，訴願決定予以維持，亦無違誤
    ；原告徒執前詞，聲請撤銷原處分及訴願決定，為無理由，應予駁回。
據上論結，本件原告之訴為無理由，爰依行政訴訟法第九十八條第三項前段，判決如
主文。
中　　華　　民　　國　　九十三　　　年　　　四　　　　月　　二十二　　　日
              臺 北 高 等 行 政 法 院   第 七 庭
                             審 判 長 法  官　鄭　小　康
                                      法  官　林　金　本
                                      法  官　黃　秋　鴻
右為正本係照原本作成。
如不服本判決，應於送達後二十日內，向本院提出上訴狀並表明上訴理由，如於本判
決宣示後送達前提起上訴者，應於判決送達後二十日內補提上訴理由書（須按他造人
數附繕本）。
中　　華　　民　　國　　九十三　　　年　　　四　　　　月　　二十二　　　日
 　　　　　　　　　　　　　 　　　　　法院書記官　王琍瑩
